【裁判字號】    90,台上,5439
【裁判日期】    900905
【裁判案由】    貪污等罪
【裁判全文】
最高法院刑事判決                                九十年度台上字第五四三九號
    上  訴  人  甲○○
右上訴人因貪污等罪案件，不服台灣高等法院中華民國九十年六月二十二日第二審判
決（九十年度上訴字第一五三一號，起訴案號：台灣台北地方法院檢察署八十九年度
偵字第二一六六○號），提起上訴，本院判決如左：
    主  文
原判決關於行賄部分撤銷，發回台灣高等法院。
其他上訴駁回。
    理  由
一、發回部分：
本件原判決認定：上訴人甲○○因妨害風化案件，經台灣台北地方法院檢察署通緝，
民國八十九年十一月三日二十三時五分許，甲○○騎乘其所有車號ＱＳＲ－三七七號
輕機車，為台北市政府警察局信義分局福德派出所員警張耀仁等四人，在台北市○○
區○○街八十巷口實施臨檢查悉車主為通緝犯甲○○，即請其回派出所查證真實身分
，甲○○先謊報其弟廖智偉之身分證統一編號及出生年月日，並堅持騎乘機車，拒坐
警車前往派出所，警員張耀仁乃坐上其機車後座，與警車同行併回派出所，詎甲○○
竟載同張耀仁四處繞行，阻撓其以無線電呼叫支援，同日二十三時四十五分許行經福
德街三百巷口時，張耀仁乘機拉住煞車致機車倒地，甲○○乘隙逃逸，並與追捕之張
耀仁拉扯，嗣經張耀仁制伏逮捕，甲○○竟以新台幣（下同）二千元向警員張耀仁行
求賄賂，要求張耀仁違背職務讓其離去，為張耀仁嚴拒等情，因而維持第一審論處上
訴人行賄罪刑部分之判決，駁回其在第二審之該部分上訴，固非無見。
惟查貪污治罪條例第十一條第三項規定：「犯前二項之罪而自首者，免除其刑；在偵
查或審判中自白者，減輕或免除其刑」，屬刑罰絕對減輕事由，法院並無自由裁量之
權限。本件原判決認上訴人行賄部分係犯貪污治罪條例第十一條第二項之罪，依卷內
筆錄所載，上訴人曾於警訊中供稱：「我告訴該名警察主管，稱我包一個二千元紅包
給他，求他放過我」，於檢察官偵查中供稱：「（有拿二千元賄賂警員﹖）我有說這
二千元給你，你放過我」等語（見偵查卷第八頁反面、第二十頁反面），如果無訛，
則上訴人似已在偵查中自白行賄犯行，而有貪污治罪條例第十一條第三項後段之適用
，原判決一方面採用上訴人上開警訊中之供述為證據，另一方面卻未依前述規定減輕
或免除其刑，自屬於法有違。又此部分原判決係維持第一審之判決，據上論結欄僅須
引用刑事訴訟法第三百六十八條，乃原判決竟贅引貪污治罪條例第十一條第二項等實
體法相關條文，於法亦有未合。原判決事實欄對於上訴人是否在偵查中自白與適用法
律有關之事實，既未依法認定詳為記載，自不足為論處罪刑之根據，應認此部分有發
回更審之原因。
二、駁回部分：
按刑事訴訟法第三百七十七條規定：上訴於第三審法院，非以判決違背法令為理由，
不得為之。是提起第三審上訴，應以原判決違背法令為理由，係屬法定要件。如果上
訴理由並未依據卷內訴訟資料，具體指摘原判決不適用何種法則或如何適用不當，或
所指摘原判決違法情事，顯與法律規定得為第三審上訴理由之違法情形，不相適合時
，均應認其上訴為違背法律上之程式，予以駁回。本件上訴人就妨害自由部分上訴意
旨略稱：上訴人是因被通緝才不願到案，警員張耀仁也是自願坐上訴人之機車，上訴
人並無妨害其行動自由之犯意，自應為無罪之判決等語。
惟查原判決認定上訴人以非法方法剝奪人之行動自由之事實，已敘明係依憑證人張耀
仁於偵審中之證言，附卷之照片三幀，上訴人坦承為免被查緝而謊報其弟廖智偉之名
，及因不願前往派出所而載員警張耀仁四處繞行等情，為其所憑之證據。上訴人上訴
意旨並未依據卷內訴訟資料，具體指摘原判決此部分不適用何種法則或如何適用不當
，徒憑己見，對原審審判職權之合法行使，任意指摘，為單純事實上之爭執，自非合
法之上訴理由。此部分上訴違背法律上之程式，應予駁回。至上訴人牽連犯刑法第一
百三十五條第一項妨害公務罪部分，依刑事訴訟法第三百七十六條第一款規定，不得
上訴於第三審法院，而妨害自由部分之上訴不合法，應從程序上駁回，妨害公務部分
自無從適用審判不可分原則，併為實體上之審判，應一併駁回。
據上論結，應依刑事訴訟法第三百九十七條、第四百零一條、第三百九十五條前段，
判決如主文。
中      華      民      國     九十     年      九      月      五      日
                              最高法院刑事第八庭
                                  審判長法官  張  信  雄
                                        法官  賴  忠  星
                                        法官  張  清  埤
                                        法官  孫  增  同
                                        法官  林  開  任
      右正本證明與原本無異
                                              書  記  官
中      華      民      國     九十     年      九      月     十一     日


司法院資訊處製作；財團法人民間司法改革基金會備份。
